【裁判字號】    96,訴,6214
【裁判日期】    970110
【裁判案由】    清償借款
【裁判全文】
臺灣臺北地方法院民事判決              96年度訴字第6214號
原      告  彰化商業銀行股份有限公司
法定代理人  丁○○
訴訟代理人  甲○○
被      告  丙○○
                        樓
            己○○
                      原住臺北.
            戊○○原名張瓊玫.
            乙○○
當事人間請求清償借款事件，本院於中華民國96年12月26日言詞
辯論終結，判決如下：
    主      文
被告丙○○、己○○、乙○○應連帶給付原告新臺幣捌拾陸萬柒
仟壹佰貳拾肆元及自民國九十六年二月二十八日起至清償日止，
按年息百分之四點八計算之利息，暨其逾期清償在六個月以內部
分，按上開利率百分之十，超過六個月部分，按上開利率百分之
二十計算之違約金。
被告丙○○應給付原告新臺幣柒拾貳萬玖仟肆佰拾肆元及自民
國九十六年二月二十八日起至清償日止，按年息百分之四點０三
計算之利息，暨其逾期清償在六個月以內部分，按上開利率百分
之十，超過六個月部分，按上開利率百分之二十計算之違約金；
如原告對被告丙○○之財產為強制執行無效果時，由被告己○○
、戊○○給付之。
被告丙○○、己○○、乙○○應連帶給付原告新臺幣壹萬陸仟壹
佰玖拾捌元及自民國九十六年六月十一日起至清償日止，按年息
百分之三點九四計算之利息，暨其逾期清償在六個月以內部分，
按上開利率百分之十，超過六個月部分，按上開利率百分之二十
計算之違約金。
訴訟費用由被告丙○○、己○○、乙○○連帶負擔新臺幣玖仟肆
佰捌拾壹元，餘新臺幣柒仟柒佰伍拾柒元由丙○○、己○○、戊○○負擔。
    事實及理由
一、被告己○○、戊○○、乙○○均未於言詞辯論期日到場，核
    無民事訴訟法第386條所列各款情形，爰依原告彰化商業銀
    行股份有限公司之聲請，由其一造辯論而為判決。至於乙○○雖具狀陳稱其產後身體不適，無法到庭云云，惟其於民國
    96年8月31日具狀自陳於96年9月13日上午9時剖腹生產，迄
    本院96年12月26日言詞辯論期日已有3月餘，且乙○○並未
    提出證據證明其身體確有不適，應仍認其無正當理由而未到
    場參與言詞辯論。
二、原告起訴主張：
    (一)被告丙○○於93年7月15日邀同被告己○○ (原名張瓊華)
      、戊○○（原名張瓊玫）為連帶保證人，向原告借款新臺
      幣（下同）115萬元，嗣於94年7月20日與原告簽訂增補契
      約將連帶保證人戊○○更換為被告乙○○，借款期間自93
      年7月22日起至100年7月22日止，利息前12個月按原告公
      告定儲利率指數加碼年息1.47%、第13個月起按原告公告
      定儲利率指數加碼年息2.57%(目前為4.8%)計算。
    (二)丙○○再於93年7月15日邀己○○、戊○○為一般保證人
      向原告借款85萬元，借款期間自93年7月29日起至108年7
      月29日止，利息前12個月按固定利率年息2.6%、第13個月
      至第24個月按固定利率年息2.8%、第25個月起按原告公告
      定儲利率指數加碼年息1.8%(目前為4.03%)機動計算。
    (三)丙○○又於94年7月27日邀同己○○、乙○○為連帶保證
      人，向原告借款13萬元，借款期間自94年8月4日至101年8
      月4日止，利息前12個月按原告公告定儲利率指數加碼年
      息1.47%、第13個月起按原告公告定儲利率指數加碼年息
      2.57%(目前為4.8%)機動計算。
    (四)丙○○復於94年7月27日邀同己○○、乙○○為連帶保證
      人，向原告借款2萬3千元，借款期間自94年8月4日至101
      年8月4日止，利息約定94年8月4日至95年2月4日、95年2
      月4日至95年8月4日、95年8月4日至96年8月4日、96年8月
      4日至101年8月4日，分別按原告公告定儲利率指數加碼年
      息0.08%、0.65%、1.65%、2.33%機動計算(目前為3.94%)
    (五)上開四筆借款，均約定按月清償本息，如有遲延履行時，
      仍按約定利率計息，且逾期在六個月以內部分，按約定利
      率10%，逾期超過六個月部分，按約定利率20%加計違約金
      ，並約定如有一期未履行，即喪失期限利益，視為全部到
      期，應即清償。詎丙○○自96年2月28日起即未依約償還
      本息，迭經原告催討無效，為此依消費借貸、連帶保證及
      一般保證法律關係，提起本訴，請求被告給付如主文第1
      項至第3項所示之本金、利息及違約金。
    (六)聲明：如主文第1項至第3項所示。
三、被告己○○、戊○○、乙○○均未於言詞辯論期日到場，己○○、戊○○皆未提出書狀作何聲明或陳述；乙○○則曾提
    出書狀為聲明及陳述，其與被告丙○○之聲明及陳述如下：
    (一)原告起訴狀繕本未附證物，乙○○茲否認其真正，且乙○○為保證人，於對主債務執行無效果前，原告不得逕對其
      求償。
    (二)因整體經濟環境不景氣，丙○○僅憑保險從業人員微薄薪
      津獎金勉強繳納貸款，終究無力償付，然現今房市漲勢不
      斷，丙○○有意將抵押予原告之房地出售，以償貸款，惟
      原告卻就該抵押房地實施假扣押，致無從出售，丙○○乃
      邀請房仲業者陪同前與原告商議請其撤回假扣押之強制執
      行，以利賣屋清償欠款，但原告卻要求丙○○先行償還30
      萬元，然如丙○○有30萬元，又何須售屋。原告之債權有
      上開房地供擔保，其竟以保全債權之名，行妨害丙○○行
      使權利之實，係屬權利濫用。
    (三)關於2萬3千元之該筆借款，係丙○○聽信原告從業人員之
      言，以貸款購買保險，避免日後發生不幸時，致成為其家
      人之負擔，遂辦理該筆借款，原告為要保人，依保險法第
      22條第1項規定保費應由要保人繳納，今原告以詐術將保
      費轉嫁由丙○○負擔，丙○○為此撤銷該筆借款之意思表
      示。
    (四)聲明：駁回原告之訴；如受不利益之判決，願供擔保請准
      宣告假執行。
四、經查，原告主張丙○○積欠借款及邀其餘被告為連帶保證人
    或一般保證人之事實，業據其提出借據四紙、往來明細為證
    ，並為丙○○所不爭執，應堪信為真實。次查，被告乙○○
    雖曾具狀以未收原告起訴狀繕本之附件證物而否認擔任丙○○上開借款之連帶保證人，惟經原告補寄繕本後，其即未再
    就此爭執，且其與丙○○為姊弟關係，其有擔保丙○○上開
    借款之連帶保證人，應堪認定，而按保證債務之所謂連帶，
    係指保證人與主債務人負同一債務，對於債權人各負全部給
    付之責任者而言，此就民法第272條第1項規定連帶債務之文
    義參照觀之甚明，故連帶保證與普通保證不同，縱使無民法
    第746條所揭之情形，亦不得主張同法第745條關於檢索抗辯
    之權利 (最高法院45年台上字第1426號判例意旨參照)，故
    原告請求乙○○與丙○○連帶清償上開借款，即屬有據，乙○○以民法第745條之規定為辯，即非可採。再按債權人就
    金錢請求或得易為金錢請求之請求，欲保全強制執行者，得
    聲請假扣押；假扣押，非有日後不能強制執行或甚難執行之
    虞者，不得為之，民事訴訟法第522條第1項、第523條第1項
    分別定有明文。本件丙○○就積欠原告之債務，固將其所有
    坐落臺北縣汐止市○○段社后頂小段224-1地號土地，應有
    部分11/10000，及其上建物即門牌號碼同市○○○路156巷
    24號14樓房屋設定最高限額抵押權110萬元予原告，惟丙○○自96年2月28日起即未依約清償借款，而原告於設定抵押
    權仍非不得轉讓上開房地，如經轉讓予他人，原告如欲實行
    抵押權，應以該所有權人為相對人，亦即原告須追及現所有
    權人始得為之，增添強制執行上之不便，其自得聲請假扣押
    ，予以保全，又縱認原告假扣押係屬濫用權利，致妨害丙○○行使權利，惟此亦為丙○○是否受有損害，得否向原告請
    求損害賠償之問題，與原告本於消費借貸契約向其請求清償
    借款要屬二事，丙○○亦難以上開情事，對抗原告而拒絕償
    還上開借款，更何況縱原告未曾對上開不動產實施假扣押，
    丙○○亦未必能順利將上開不動產出售以清償原告之借款，
    其間實乏相當因果關係存在，是丙○○辯稱原告就上開不動
    產施以假扣押保全處分，係屬權利濫用云云，並非可採。又
    查，丙○○辯稱2萬3千元之借款，係受原告詐騙而訂立，其
    向原告為撤銷受詐欺之意思表示云云，並提出法商佳迪福人
    壽遞減定期壽險要保書、保險單及存摺為證。惟查，上開保
    險契約之要保人固為原告，惟因原告與丙○○間有債權債務
    關係存在，原告為確保丙○○對其借款債權之清償，依保險
    法第16條第3款規定，原告對於丙○○有保險利益存在，應
    堪認定，至於保費之交付義務人，依保險法第22條第1項規
    定，固為要保人，然此為要保人與保險人間之關係，亦即保
    險人僅得向要保人為保費之請求，而不得向被保險人或受益
    人請求，但要保人如何繳交保險費，則非所問。本件原告所
    繳交之保費，固係以丙○○向原告借款，轉嫁由丙○○負擔
    ，但觀諸丙○○所陳其為貸款時，實已知悉該等情事，丙○○又自承其從事保險業務，應知保險費應由何人繳納，實難
    認其係受詐欺而與原告訂立該筆借貸契約，況縱其受詐欺而
    為意思表示，該筆借款兩造係於94年7月28日簽訂，原告於
    95年12月26日始提出書狀主張撤銷，已逾民法第93條第1項
    規定之撤銷權一年行使之除斥期間，其撤銷權已消滅，不得
    再為撤銷，丙○○又雖陳稱其係發現在後，惟如其所陳，其
    於借款之時，實已知悉以借款支付該筆保費，難謂為其發現
    在後，是丙○○上開所辯云云，亦非可採。從而，原告依消
    費借貸及連帶保證法律關係，請求丙○○、己○○、乙○○
    連帶給付如主文第1項及第3項所示之本金、利息及違約金；
    依消費借貸法律關係請求丙○○給付如主文第2項所示之本
    金、利息及違約金，並依一般保證法律關係，請求己○○、
    戊○○於原告對於丙○○之財產強制執行無效果時，由該二
    人負給付之責；均為有理由，應予准許。
據上論結，本件原告之訴為有理由，依民事訴訟法第385條第1項
前段、第78條、第85條第1項、第2項，判決如主文。
中    華    民    國    97    年    1    月    10   日
                  民事第四庭法  官  劉坤典
以上為正本係照原本作成
如對本判決上訴須於判決送達後20日內向本院提出上訴狀
中    華    民    國    97    年    1    月    10   日
                            書記官  陳素卿


司法院資訊處製作；財團法人民間司法改革基金會備份。
